臺灣高等法院臺中分院民事裁定
110年度抗字第171號
抗  告  人  艾宏宇  


相  對  人  游文英（即文盈裝潢工程行）


上列當事人間聲請假扣押事件，抗告人對於中華民國110年3月2
日臺灣臺中地方法院110年度裁全字第13號所為裁定提起抗告，
本院裁定如下：
    主  文
原裁定廢棄。
相對人在原法院之聲請駁回。
聲請及抗告訴訟費用由相對人負擔。 
    理  由
一、相對人於原法院聲請意旨略以：
    兩造於民國105年5、7月間成立工程契約，約定由相對人為
　　抗告人裝潢門牌臺中市○○區○○路0段00號2樓房屋（下稱
　　系爭房屋)。相對人已完成裝潢，抗告人竟拒絕給付裝潢費
　　用新臺幣（下同）146萬9,904元，業經法院判命抗告人應給
　  付相對人108萬1,912元本息（案號：本院107年度建上字第4
　　號，下稱第4號判決），抗告人迄今仍拒絕給付。茲因抗告
　　人除提存款17萬元及2塊紅豆杉外，別無任何不動產、存款
　　或薪資所得，且兩造纏訟多起，恐抗告人有脫產逃匿之情，
　　為確保債權，避免將來有難以強制執行之虞，爰依民事訴訟
　　法第522條、第523條規定，聲請就抗告人之財產在108萬1,9
　　12元範圍內為假扣押，並陳明願供擔保以代釋明之不足等語
　　（原裁定准相對人供擔保後得為假扣押，抗告人不服，提起
　　本件抗告）。 
二、抗告意旨略以：
　　相對人就假扣押原因部分，僅泛稱兩造纏訟多起，抗告人恐
    有脫產逃匿云云，完全未釋明抗告人有何浪費財產，增加負
    擔，或就其財產為不利益處分之情事。是相對人就聲請對抗
    告人假扣押原因既未提出任何釋明，自不得為命供擔保後准
    假扣押之裁定，爰依法提起抗告，聲明廢棄原裁定，並駁回
    相對人在原法院之聲請等語。 
三、按債權人就金錢請求或得易為金錢請求之請求，欲保全強制
     執行者，得聲請假扣押。假扣押，非有日後不能強制執行
    或 甚難執行之虞者，不得為之。請求及假扣押之原因，應
    釋明 之。前項釋明如有不足，而債權人陳明願供擔保或法
    院認為 適當者，法院得定相當之擔保，命供擔保後為假扣
    押。民事 訴訟法第522條第1項、第523條第1項、第526條第
    1項、第2項定有明文。是聲請假扣押，就請求及假扣押之原
    因，債權 人應先予釋明，至使法院信其請求及假扣押之原
    因大致為適 當始可，僅於其釋明不足時，法院為補強計，
    於債權人陳明 就債務人可能遭受之損害願供擔保並足以補
    釋明之不足，始 得命供擔保後為假扣押（民事訴訟法第526
    條第2項立法理由 參照），非謂法院於債權人未為釋明，僅
    陳明願供擔保時，即得為命提供擔保之假扣押裁定。又所謂
    假扣押之原因，雖不以債務人浪費財產、增加負擔或將其財
    產為不利益之處分，致達於無資力之狀態，或債務人移住遠
    方、逃匿無蹤或隱匿財產等積極作為之情形為限，但必以合
    於民事訴訟法第523條第1項所定之有日後不能強制執行或甚
    難執行之虞，始足稱之。至債務人經債權人催告後拒絕給付
    ，僅屬債務不履行之狀態，如非就債務人之職業、資產、信
    用等狀況綜合判斷，其現存之既有財產已瀕臨成為無資力或
    與債權人之債權相差懸殊，或財務顯有異常而難以清償債務
    之情形，不能遽謂其有日後不能強制執行或甚難執行之虞，
    而認債權人對於假扣押之原因已為釋明（最高法院108年度
    台抗字第87號裁 判意旨參照）。
四、經查：
(一)保全請求部分：
　　本件相對人聲請對抗告人之財產為假扣押，就其請求之原因
    事實，業據其於原法院提出相符之建物登記謄本、第4號判
    決等相關證據（見原審卷第3-23頁），堪認相對人已就請求
    之原因事實為相當之釋明。 　　
(二)假扣押原因部分：　　
　　相對人於原法院主張抗告人仍設籍於系爭房屋，且尚有提存
    款17萬元，及2塊紅豆杉遭第三人賴茂發留置，此情業據相
    對人於原法院提出戶籍謄本、臺灣臺中地方法院提存所105
    年10月20日中院麒 (105)存字第1838號函、107年度訴字第2
    107號民事判決影本等相關證據（見原審卷第31-32、53頁）
    。再參酌前述第2107號判決之記載，可知前述2塊紅豆杉價
    值150萬元，再加計前述17萬元提存款，抗告人至少尚有167
    萬元之責任財產，且分別提存於提存所，或留置於第三人處
    所，顯非抗告人可以任意處分。準此各情，抗告人仍設籍在
    系爭房屋，居有定所，尚難遽認有逃匿之情，且其現存財產
    足供清償負欠相對人108萬1,912元本息債務，並無日後不能
    強制執行或甚難執行之虞。至抗告人拒絕給付相對人108萬1
    ,912元本息，僅屬債務不履行，與假扣押之原因尚屬有間。
    是以，依上開說明，實難認抗告人已瀕臨成為無資力或與債
    權人之債權相差懸殊，將無法或不足清償相對人之債權等情
    。此外，相對人亦未能釋明抗告人日後確有不能強制執行或
    甚難執行之虞，則相對人並未釋明假扣押之原因，尚無從以
    供擔保填補其釋明之欠缺，縱相對人陳明願供擔保，亦不得
    為命供擔保准予假扣押之裁定。
五、綜上所述，本件相對人就假扣押之請求固已為釋明，然就日
    後有何不能執行或甚難執行之假扣押原因，其釋明既有欠缺
    ，揆諸首開說明，即與假扣押之要件有所不符，其假扣押之
    聲請即不應准許。從而，原裁定依相對人聲請，准許相對人
    於供擔保後對抗告人為假扣押，容有未洽。抗告意旨指摘原
    裁定不當，求予廢棄，為有理由，自應由本院予以廢棄，並
    裁定如主文第2項所示。
六、末按民事訴訟法第528條第2項所稱「抗告法院為裁定前，應
    使債權人及債務人有陳述意見之機會」，包括債權人或債務
    人以書狀陳述其意見，非指僅以抗告法院行準備或言詞辯論
    程序者為限（最高法院99年度台抗字第455號裁定意旨參照
    ）。本件抗告人不服原裁定提起抗告，於抗告審理程序中，
    本院已通知相對人具狀陳述意見並送達抗告狀繕本，惟相對
    人迄未具狀陳述，應已賦予雙方陳述意見之機會，附此敘明
    。
七、據上論結，本件抗告為有理由，依民事訴訟法第492條、第9
    5條、第78條，裁定如主文。 
中　　華　　民　　國　　110 　年　　5 　　月　　5 　　日
    　　      民事第二庭  審判長 法　官  楊 國 精
　　　　　　　　　　　　         法　官  李 立 傑
      　　　　　　　　　　       法  官  陳 正 禧        


正本係照原本作成。               
再為抗告應以適用法規顯有錯誤為理由。            
如提起再抗告者應於裁定送達後10日內向本院提出抗告理由狀（
須按照他造人數附具繕本）並繳納抗告裁判費新台幣1000元，同
時委任律師或具有律師資格之關係人為代理人。

                                 書記官  陳 三 軫   
　　　　　　　　　
中　　華　　民　　國　　110 　年　　5 　　月　　5 　　日